【裁判字號】    97,上,36
【裁判日期】    970916
【裁判案由】    所有權移轉登記
【裁判全文】
臺灣高等法院臺中分院民事判決            97年度上字第36號
上  訴  人  丁○○
訴訟代理人  陳隆律師
複代理人    楊承彬律師
被上訴人    甲○○
訴訟代理人  朱浩萍律師
上列當事人間請求所有權移轉登記事件，上訴人不服台灣彰化地
方法院96年度訴字第 561號中華民國96年11月23日第一審判決，
提起上訴，本院於97年9月2日言詞辯論終結，判決如下：
    主  文
原判決廢棄。
被上訴人應將坐落彰化市○○段九九六地號土地，面積四百六十
一點一五平方公尺所有權全部辦理移轉登記與上訴人。
第一、二審訴訟費用均由被上訴人負擔。
    事實及理由
一上訴人起訴主張：伊於民國（下同）82年8月11日，向被上訴
  人之被繼承人林碧娥購買坐落彰化縣彰化市○○段997地號（
  重測前為彰化市○○○段番社口小段5之1地號）、996地號（
  重測前為彰化市○○○段番社口小段5地號，下稱系爭土地）2
  筆土地，上訴人已給付所有價金完畢，且上開2筆土地亦已點
  交上訴人使用至今，惟當時因受法令限制，故僅先辦理上揭99
  7地號土地之所有權移轉登記，至系爭土地則因遭水利會占用
  而無法取得農用證明，致未辦理所有權移轉登記，而仍登記在
  林碧娥名義下代管；嗣於93年3月30日，系爭土地由被上訴人
  單獨繼承取得，並登記為所有權人，被上訴人依法自應承受其
  被繼承人林碧娥就財產上之一切權利、義務。而依現行法規定
  ，系爭土地已毋須取得農用證明即可辦理所有權移轉登記，故
  原受法令限制未能辦理所有權移轉登記之事由已經消滅，依繼
  承之法理及契約之約定，被上訴人自有將系爭土地所有權全部
  移轉登記與上訴人之義務，上訴人前已發函催告被上訴人限期
  履行，然屆期被上訴人仍置之不理，故上訴人爰依法提起本件
  請求。
  被上訴人則以：被上訴人否認上訴人所提出之不動產買賣契約
  書之真正，蓋以被上訴人之被繼承人林碧娥，長年旅居國外，
  其雖曾於82年3月20日回國，然於同年7月14日即再返回僑居地
  美國，直至86年5月26日才再入境回國，惟又於同年月31日再
  返回美國，嗣於91年9月15日在美國過世，至93年3月11日始由
  被上訴人辦理除戶，而上開不實之買賣契約書簽約日期係為82
  年8月11日，依上揭林碧娥之出入境時間，林碧娥應在美國，
  何來授權乙○○代為出售系爭土地，且被上訴人亦否認該契約
  書上之印文係林碧娥所有；況林碧娥係於9年3月1日生，且為
  彰化高女畢業，在日據時代，教育程度自有一定高水準，其如
  有出售名下土地，身為其獨生女之被上訴人，何以毫不知情，
  其臨終亦未交代，被上訴人於93年3月22日返國申報財產時亦
  不知情，直至接獲本件起訴狀始知，自然疑竇重重。又依上開
  不動產買賣契約書第3條第1項第1款：「於本宗土地甲方自耕
  能力證明書申請出來之同時再交付新台幣壹佰伍拾萬元整，會
  同辦理所有權移轉登記手續。」，及第4條：「雙方各應於甲
  方請領自耕能力證明書後，民國捌拾貳年玖月參拾日以前，在
  何鈺琦代書事務所辦理所有權移轉登記手續…。」等約定，足
  見上訴人並未在82年9月30日前取得自耕能力證明；另依該買
  賣契約書第8條：「所有權移轉登記其登記權利人乙方同意由
  甲方自由指定。」之約定，並參諸最高法院75年台上字第920
  號、95年台上字第1682號裁判要旨，足認本件上訴人於其所提
  出之買賣契約訂約時，上訴人並無自耕能力，且上開第8條所
  揭不問有無自耕能力，得自由指定之約定，已違反89年1月26
  日刪除前之土地法第30條之規定，而自始無效，故上訴人以此
  無效之買賣契約為本件請求之依據，自難謂有理由，聲明：求
  為判決上訴人之訴駁回。
二本件第一審對於上訴人之請求，判決敗訴，上訴人聲明不服，
  求為廢棄並命被上訴人應移轉登記系爭土地於上訴人。被上訴
  人則求為判決駁回上訴。
三本件事實理由、爭執不爭執事項，除本判決書記載者外，其餘
  均與第一審判決書記載相同，茲引用之。
四上訴人提起上訴主張：
  (一)查兩造於簽訂系爭買賣契約時，即於第八條約明：「所有權
    移轉登記其登記權利人乙方（即被上訴人）同意由甲方（即
    上訴人）自由指定。」，依上述約定，上訴人既可自由指定
    任何人（包括任何其他有自耕能力之人）為承受系爭土地之
    移轉登記名義，則該系爭土地買賣契約之履行，顯屬可能，
    並無客觀上自始給付不能之情形。此外，兩造於契約第三條
    約定之付款方法，及契約第四條約定之應備證件等，均約明
    上訴人應負責提出指定移轉登記名義人之「自耕能力證明書
    」，足認上訴人依約所得自由指定之登記權利人，當然應就
    系爭土地具備有自耕能力證明無虞。又上訴人於簽約時即依
    約指定由具自耕能力證明之「陳何玉霞」擔任上訴人方之登
    記權利人，就系爭買賣契約另筆土地（即5-1地號），亦實
    際辦妥所有權移轉登記，此為兩造所不爭執。故本件系爭土
    地買賣契約之履行，顯屬可能，並無客觀上自始給付不能之
    情形，當無民法第246條第1項前段及土地法第30條第1、2項
    之適用。
  (二)上訴人爰就系爭土地買賣簽約時程說明如下：
    1.82.3.20.林碧娥回國。2.82.7.5.林碧娥請領印鑑證明。
    3.82.7.7.乙○○購買2,500,000元台灣銀行支票交給林碧娥
    。4.82.7.7.林碧娥持印鑑證明及切結書委託侯有美代書向
    彰化地政事務所申請土地權狀補發。5.82.7.10.侯有美代書
    送件。6.82.7.12.彰化地政事務所通知林碧娥前開委託侯有
    美代書辦理權狀補發及公告事宜。7.82.7.14.林碧娥出國。
    8.82.8.11.兩造簽訂系爭買賣契約。9.82.8.13.侯有美代書
    領得補發權狀後，依林碧娥之指示交給林惠珍。10.82.10.辦
    理系爭不動產買賣契約另筆土地所有權移轉登記。11.86.5.
    26.林碧娥回國。
  (三)依侯有美代書於彰方地方法院97年度訴字第32號案件作證時
    稱：「（請陳述承辦經過？）我跟林碧娥不認識，我認識林
    惠珍，是林惠珍帶林碧娥來找我，說那是他親戚，請我幫他
    辦權利書狀補發。（當時他們提供哪些證件？）印鑑證明、
    戶籍謄本，寫切結書，就是書狀補發需要的資料。（你在辦
    這個手續的時後，林碧娥是否在場？）有。由林碧娥本人提
    供印鑑章。(之後補發權狀領取也是你負責？)是。我是代理
    人所以也是我去領取的。我領取後就交給林惠珍，因為林碧
    娥有說他要出國。（你在辦權狀補發過程有沒有聽聞說為何
    要辦理補發？）我有聽林惠珍及林碧娥說他要買賣這個土地
    ，但權狀不見了，至於事後是不是真的有買賣我不知道。（
    土地權狀交給林惠珍是基於林碧娥的指示？）是。因為林碧
    娥說他要出國了。」等語，足證林碧娥確實係因為與林惠珍
    間就系爭土地有買賣之關係，因權狀遺失，始親自委託侯有
    美代書辦理權狀補發後，並指示侯有美將領得補發之權狀交
    給林惠珍。另依彰化地方法院97年度訴字第32號調查結果，
    兩造就上訴人依系爭買賣契約所給付之5張支票，均經提示
    兌現，提示人分別為李麗芬（即丙○○之妻）、乙○○，其
    分別領得2,700,000元、3,000,000元，均無意見。足證上訴
    人確實已依照系爭買賣契約給付全部買賣價款完畢。原審判
    決以權狀補發之時林碧娥人不在國內，及上訴人無法證明給
    付買賣價款之支票確實全部提示兌現等節，駁回原告之訴，
    依上開說明，原審判決就以上駁回原告之訴所為之認定，即
    有違誤。由上可證系爭土地權狀補發乃林碧娥親自委託侯有
    美代書辦理，並指示其將領得之權狀交給林惠珍，上訴人亦
    確實給付全部買賣價款完畢。故本件不動產買賣契約之簽訂
    ，縱被上訴人現否認其母林碧娥有授權乙○○為代理行為，
    惟上訴人於該當時基於賣方代理人可出具賣方之所有過戶文
    件，包括印鑑章、印鑑證明、戶口名簿、土地所有權狀等，
    且就同一買賣契約所約定之另筆買賣標的（即重測前番社口
    段番社口小段5-1地號），亦確已完成過戶，且賣方事後回
    國並無任何異議等情，依民法第169條規定，由自己之行為
    表示以代理權授與他人，或知他人表示為其代理人而不為反
    對之表示者，對於第三人應負授權人之責任。故上訴人本件
    請求，應有理由。
    綜上，被上訴人迄今既未能舉證證明系爭買賣契約「林碧娥
    印文係遭盜蓋」乙節，則被上訴人主張系爭買賣契約並非真
    正且對其不生效力云云，即不足採。
  (四)退萬萬步言，縱乙○○當時確為無權代理者，惟上訴人就系
    爭買賣，經當時承辦代書審核代理人乙○○所提出賣方林碧
    娥應備之過戶證件齊全後，依社會常情及經驗法則，上訴人
    當可合理信賴該代理人確有獲得賣方本人之授權，否則其焉
    能提出過戶時賣方所必需檢附完整之一切證明文件，上訴人
    基此信賴始與之簽約，且給付價款完畢，並完成其中一筆土
    地之過戶登記，依表見代理之規定，賣方自仍應對上訴人負
    授權人之責任；至代理人乙○○與林碧娥間之內部關係如何
    ，上訴人並無過問亦無從查證，其間有何糾葛更與上訴人完
    全無關。
五被上訴人於本院辯稱：
  (一)系爭之不動產買賣契約究否有民法第246條第1項前段所定無
    效之情形：
    依不動產買賣契約標的為彰化市○○段996地號 (重測前為
    彰化市○○○段番社口小段五地號)，使用分區為特定農業
    區，使用地類別為農牧用地。按「以不能之給付為契約標的
    者，其契約為無效」民法第246條第1項前段著有明文，復按
    私有農地所有權之移轉，依89年1月26日修正刪除前之土地
    法第30條規定，其承受人以能自耕者為限，若訂約時買受人
    無自耕能力，即係以不能之給付為契約標的，參諸首揭法意
    自為無效，此亦有最高法院裁判可稽，即承受私有農地所有
    權人有無自耕能力，應以承受時（訂約時）為準。查上訴人
    訂約買受系爭農地時，並無自耕能力，雖於買賣契約書第六
    條約定：「該產權之登記，取得人姓名、任由甲方（上訴人
    ）自行擇定，乙方（被上訴人）不得異議或抗拒。惟此項不
    問有無自耕能力，得任意指定承受人之約定，於訂約當時，
    即已違反土地法第三十條之規定而自始無效，尚難認有民法
    第二百四十六條第一項但書及第二項之情形，不能因嗣後指
    定有自耕能力之傅某為移轉所有權登記之名義人而變為有效
    。」、「私有農地所有權之移轉，依八十九年一月二十六日
    修正刪除前之土地法第三十條規定，其承受人以能自耕為限
    ，如承買人當時係無自耕能力之人，須於約定時明白約定由
    承買人指定登記與任何有自耕能力之第三人，或具體約定登
    記於有自耕能力之特定第三人，或約定待承買人自己有自耕
    能力時為移轉登記，或其他預期於不能之情形除去後為給付
    者，其契約始為有效，否則，即係以不能給付為契約標的，
    依民法第二百四十六條第一項前段規定為無效。」75年台上
    字第920號、95年台上字第1682號判決參照，觀諸不動產買
    賣契約書，第三條第一項第一款「於本宗土地甲方自耕能力
    證明書申請出來之同時交付新台幣1,500,000元，會同辦理
    所有權移轉登記手續」，第四條：「雙方各應於（甲方請領
    自耕能力證明書後）民國82年9月30日以前在何鈺琦代書事
    務所辦理所有權移轉登記手續...」，但顯然上訴人並未在
    82年9月30日以前取得自耕能力證明。再第八條：所有權移
    轉登記，其登記權利人乙方同意由甲方自由指定。則參諸上
    引最高法院二裁判要旨，本件上訴人所舉證之買賣契約第八
    條「... 登記權利人乙方同意由甲方自由指定... 」此條不
    問有無自耕能力，得自由指定之約定已達違反前土地法第30
    條之規定而自始無效，上訴人以此無效之買賣契約書為請求
    移轉所有權登記之證據，自難謂有理由。
  (二)上訴人是否已交付系爭土地之買賣價金：
    證人乙○○96年10月4日於原審證明82年間由乙○○、林惠
    珍、丙○○三人合資5,000,000元向林碧娥買下系爭土地，
    但是，因為這是農地，我們無法過戶（已違背前土地法第30
    條之規定），是以台支的支票給林碧娥，是以5,000,000元
    買的（但迄今無法提出台支支票證明，所提之台灣中小企業
    銀行彰化分行000-00-00000-0帳號，雖有2,500,000元之支
    出，然無法證明交給誰？不實之至）。再據合作金庫彰化分
    行96年10月8日合金彰總字第0960004831號函復，原審之附
    表：5張支票提示人，提示情形該附表編號1.票號0000000票
    面額1,500,000元之支票，業據台中商業銀行彰化分行96年
    12月23日96年度中彰化字第0960610301號函復原審本行無S1
    003之帳號。附表編號2.票號0000000票面額700,000元之支
    票，業據合作金庫彰營分行96年10月29日合金彰營字第0960
    004939號函復原審12546-7帳號與戶名不符。附表編號3.票
    號0000000票面額1,500,000元之支票，業據台灣中小企業銀
    行彰化分行96年10月30日96年彰化字第00315號函復原審為
    該行帳號00000000000已結清銷戶多年，無法提供客戶姓名
    、統編。附表編號4.票號0000000票面額1,000,000元之支票
    ，業據合作金庫彰營分行96年10月29日合金彰營字第096000
    4939號函復原審12546-7帳號與戶名不符。附表編號5.票號
    00000000票面額1,000,000元之支票，業據國泰世華銀行民
    族分行96年10月23日96國世銀族字第027號函復原審為李麗
    芬提示。按上述5張支票編號1.經答覆為本行無S1003之帳號
    。編號2.4.經函覆12546-7帳號與戶名不符。編號3.經函覆
    為已結清，銷戶多年，無法提供客戶、姓名、統編。編號5.
    經函覆為李麗芬提示。按李麗芬非出賣土地之代理人乙○○
    ，亦非乙○○所謂之合夥人林惠珍、丙○○，上訴人所簽發
    之5張支票款項，再再不能證明交付所謂代理人乙○○，豈
    非共同簽訂不實之不動產買賣契約書，況簽約之時，被上訴
    人之被繼承人林碧娥人在國外，乙○○所謂之5,000,000元
    價金，林碧娥亦未收到分文 (被上訴人否認，請上訴人舉證
    ，乙○○所謂之2,500,000元台支如何交給林碧娥，其他之
    2,500,000元台支又如何交給林碧娥)，否則如此不實之不動
    產買賣契約書，又焉能為本件請求權之證據。
  (三)林碧娥是否有授權乙○○代理簽訂上開不動產買賣契約書，
    乙○○自居為林碧娥之代理人，而與上訴人簽訂上開不動產
    買賣契約書，是否符合表見代理之情形：
    上訴人聲請原審法院96年9月6日彰院賢民孝96年度訴字第56
    1號函向彰化縣彰化地政事務所函調之，彰化市○○段996地
    號（重測前彰化市○○○段番社口小段5-1地號），於82年7
    月10日受理申請權狀補發之所有相關卷證資料，業據彰化地
    政事務所，96年9月11日彰地一字第0960010701號函復原審
    ，所檢附之土地權狀記載發狀日期為82年8月13日（證一）
    ，然林碧娥前於82年3月20日入境台灣，至同年7月14日即出
    境，直至86年5月20日始再度入境等情，有內政部入出國及
    移民署96年8月1日移署資處娟字第09611517650號函暨入出
    國日期證明書在卷可佐，前開土地所有權狀核發日期，林碧
    娥人並不在國內，是該所有權狀顯非林碧娥向地政事務所申
    請補發（而交付他人），尤有甚者，被上訴人於林碧娥往生
    ，返台整理林碧娥在台遺物，發現土地權狀並未遺失，仍在
    林碧娥之遺物中，發狀日期65年6月30日（證二），果若係
    林碧娥出售證一之土地，焉有不將證二之權狀交付之理？同
    地號之權狀既在林碧娥手中，何須補發？足見證人乙○○證
    稱土地所有權狀是林碧娥交付予林惠珍再轉交伊辦理云云，
    即與事實不符，基此，殊難謂林碧娥有「知他人表示為其代
    理而不為反對之表示」，是上訴人主張本件應有民法第169
    條第1項表見代理之情形，亦不足採。
    綜上，不論爭點1.2.3.上訴人均無任何理由為本件之請求，
    上訴人之上訴理由，實不足採。
六本院審理之結果：
  (一)本件兩造主要之爭點：
  1.林碧娥是否有授權乙○○代理簽訂上開不動產買賣契約書？
    乙○○自居為林碧娥之代理人，而與上訴人簽訂上開不動產
    買賣契約書，是否符合表見代理之情形？
  2.上訴人是否已交付系爭土地之買賣價金？
  3.上開不動產買賣契約究否有民法第246條第1項前段所定無效
    之情形？
  (二)上訴人主張其與林碧娥之代理人乙○○簽訂上開不動產買賣
    契約，業據提出買賣契約書影本1件附卷可稽，並經證人乙
    ○○到庭證稱：「被告（即被上訴人）甲○○是我的堂姊」
    、「…林碧娥的印章是他本人拿給林惠珍再轉交給我的，林
    惠珍是我的親妹妹。林碧娥一向都住在美國，在82年間有回
    來，他向林惠珍表示要賣土地，要他幫忙找買主，當時買主
    尚未找到，林碧娥又要急著回美國，所以我們就先把他買下
    來，林碧娥就把土地權狀及印鑑證明交給我們，但是因為這
    是農地，我們無法過戶，所以我們又去找買主，找到丁○○
    ，他老婆是有自耕農資格，我們就與上訴人訂立剛剛所述的
    契約書，並且把土地所有權狀及印鑑證明及印章交給丁○○
    去找代書辦過戶。」、「（法官問：你說林碧娥出售該2筆
    土地，這個價金如何收受？）我們是以台支的支票給林碧娥
    ，是以5百萬元買的，當時沒有與林碧娥訂立書面契約，只
    有在交錢的時候，林碧娥把印鑑證明及權狀給我，當時向林
    碧娥買土地的人有我及林惠珍，總共是2分之1的額度，另有
    1個男生，他姓葉（丙○○），他也買2分之1。」、「（被
    上訴人訴代：請問證人當時林碧娥是在國內將印鑑證明及權
    狀交給林惠珍再轉交給你的嗎？）是林惠珍轉交給我的。我
    本人沒有與林碧娥談過，要賣土地的事情也是林惠珍轉告的
    ，我與林碧娥本人也沒有接觸過。」等語（見原審96年10月
    4日言詞辯論筆錄）。本院查：乙○○固無法證明有獲得林
    碧娥之授權，而為無權代理，然系爭買賣契約約定買賣標的
    之一（即997地號）既已順利辦理過戶完畢，上訴人自得合
    理信賴系爭買賣契約之簽約代理人乙○○確有獲得本人林碧
    娥之授權。且997地號於82年間辦理過戶完成交付上訴人使
    用後，賣方本人林碧娥復曾於86年5月26日入境台灣，亦未
    就此買賣契約有任何異議或爭執，上訴人自得合理信賴系爭
    買賣契約簽訂之代理人乙○○確有獲得林碧娥本人之授權。
    又系爭996地號之土地權狀核發日期雖為82年8月13日，然該
    權狀係補給，申請補給之日期則係82年7月10日，並於公告
    一個月後始補給權狀，有土地登記簿謄本可稽，而系爭土地
    權狀申請補給當時，林碧娥尚在國內，應係由其親自辦理申
    請補發，此亦經證人代書侯有美證實無訛（見本院卷附97年
    度訴字第32號言詞辯論筆錄），而林碧娥既將辦理移轉系爭
    土地所需文件即印鑑證明、申請補發所有權狀之切結書交出
    ，應是同意辦理系爭土地所有權移轉登記。縱乙○○當時確
    為無權代理者，惟上訴人就系爭買賣，經當時承辦代書審核
    代理人乙○○所提出賣方林碧娥應備之過戶證件齊全後，依
    社會常情及經驗法則，上訴人於與乙○○簽約當時，當可合
    理信賴該代理人確有獲得賣方本人之授權，否則其焉能提出
    過戶時賣方所必需檢附完整之一切證明文件，上訴人基此信
    賴始與之簽約，且給付價款完畢，並完成其中一筆土地之過
    戶登記，依表見代理之規定，賣方即林碧娥自仍應對上訴人
    負授權人之責任；至代理人乙○○與林碧娥間之內部關係如
    何，更與上訴人完全無關。
  (三)另就有關上訴人給付本件買賣價款部分：
    證人乙○○證稱其確有收受上訴人用以給付系爭買賣價款之
    5張支票，證人丙○○亦證稱：「6,000,000元價款丁○○已
    經付清了」（見本院卷第56、57頁），復依彰化地方法院97
    年度訴字第32號案件查證結果，上訴人上開用以支付系爭買
    賣價款之5張支票，其中三張支票合計2,700,000元部分，係
    由丙○○之妻李麗芬所提領（加計簽約定金300, 000元後合
    計即3,000,000元）；另二張支票合計3,000,000元部分則係
    由乙○○提領，上訴人對此並無爭執（見本院卷附之彰化地
    院97年度訴字第32號97年8月22日言詞辯論筆錄）。
    綜上情形，均核與證人丙○○及證人乙○○證稱其等係先共
    同出資以5,000,000元向林碧娥購買系爭土地，於付清款項
    之同時並取得林碧娥所交付系爭土地過戶之一切文件後，始
    再與上訴人簽訂系爭買賣契約價金為6,000,000元並已領取
    全部價款等情相符，足認證人丙○○及乙○○證稱所言非虛
    ，尚屬可採。
  (四)另就系爭買賣契約是否有民法第246條第1項前段所定之無效
    情形:
    按「私有農地出售與無自耕能力之人者，其買賣契約原則上
    固因有客觀上之給付不能而無效，惟如同時約定可登記與買
    受人所指定有自耕能力之人者，則此約定，亦為法律所不禁
    ，即難謂係以不能之給付為標的，而認其契約係自始無效。
    茲該不動產買賣契約第七條約明：『本件不動產實行移轉登
    記時，其登記權利人，無論以任何人名義，甲方（指葉炳榮
    ）得自由指定之，乙方（指吳火）絕無異議。』基此葉炳榮
    縱自己為無自耕能力之人，依上述約定既可自由指定任何人
    （包括任何其他有自耕能力之人）為承受系爭土地之移轉登
    記名義，則該系爭土地買賣契約之履行，顯屬可能，並無客
    觀上自始給付不能之情形，當無民法第二百四十六條第一項
    上段及土地法第三十條第一、二項之適用。」有最高法院70
    年度台上字第1688號裁判要旨可稽。查兩造於簽訂系爭買賣
    契約時，即於第八條約明：「所有權移轉登記其登記權利人
    乙方（即被上訴人）同意由甲方（即上訴人）自由指定。」
    ，依上述約定，上訴人既可自由指定任何人（包括任何其他
    有自耕能力之人）為承受系爭土地之移轉登記名義，則該系
    爭土地買賣契約之履行，顯屬可能，並無客觀上自始給付不
    能之情形。此外，兩造於契約第三條約定之付款方法，及契
    約第四條約定之應備證件等，均約明上訴人應負責提出指定
    移轉登記名義人之「自耕能力證明書」，足認上訴人依約所
    得自由指定之登記權利人，當然應就系爭土地具備有自耕能
    力證明無虞。又上訴人於簽約時即依約指定由具自耕能力證
    明之「陳何玉霞」擔任上訴人一方之登記權利人，就系爭買
    賣契約另筆土地（即5-1地號），亦實際辦妥所有權移轉登
    記，此為兩造所不爭執。故本件系爭土地買賣契約之履行，
    顯屬可能，並無客觀上自始給付不能之情形，當無民法第24
    6條第1項前段及土地法第30條第1、2項之適用。
  綜上，上訴人請求被上訴人辦理系爭土地移轉所有權登記，為
  有理由，原審未詳予斟酌，遽為上訴人敗訴之判決，即有未合
  ，上訴意旨指摘原判決不當，核有理由，應予廢棄改判如主文
  所示。
據上論結，本件上訴為有理由，依民事訴訟法第450條、第78條
，判決如主文。
中    華    民    國    97    年    9     月    16    日
                  民事第四庭    審判長法  官  陳蘇宗
                                      法  官  張浴美
                                      法  官  黃永祥
以上正本係照原本作成。
如對本判決上訴，須於收受判決送達後二十日內向本院提出上訴
書狀，其未表明上訴理由者，應於提出上訴後二十日內向本院提
出上訴理由書（須按他造人數附具繕本）。
上訴時應提出委任律師為訴訟代理人之委任狀。具有民事訴訟法
第四百六十六條之一第一項但書或第二項之情形為訴訟代理人者
，另應附具律師及格證書及釋明委任人與受任人有該條項所定關
係之釋明文書影本。
                                      書記官  陳信和
中    華    民    國    97    年    9     月    17    日
                                                      Ａ


司法院資訊處製作；財團法人民間司法改革基金會備份。
